臺灣高雄地方法院民事判決　　　　　　　　　　　　　九十三年度家訴字第九八號
　　原　　　告　乙○○
　　訴訟代理人　林鴻駿律師
　　被　　　告　甲○○
　　訴訟代理人　謝國允律師
右當事人間請求給付扶養費等事件，於民國九十三年十一月四日辯論終結，本院判決
如左：
    主      文
被告應自民國九十三年五月一日起，按月於每月一日給付原告新台幣陸仟元。
原告其餘之訴駁回。
本判決主文第一項已屆履行期部分共新台幣肆萬貳仟元，得假執行。
訴訟費用由被告負擔二分之一，餘由原告負擔。
原告其餘假執行之聲請駁回。
    事實及理由
一、原告起訴主張：原告係被告甲○○父親，為民國二十一年十月十五日生，現年七
    十二歲，育有被告甲○○，並有養女丙○○一人。因原告已老弱，且患有心肌梗
    塞、腦中風、糖尿病及高血壓等疾病，醫師並建議應進行心臟手術治療，且原告
    行動不變，需時常赴醫院就診，平日亟需他人照護生活起居，被告自婚後即未與
    原告同居，原告自八十一年退休後即無收入，疾病纏身，被告即棄之不顧，且醫
    院手術治療應由家屬簽名同意，被告亦置之不理，幸經友人提供房間暫有安身之
    處，然原告已年邁多病，平日需就醫，醫療費用、交通費、食衣住行等費用，被
    告均拒絕供給，為此，原告請求被告暫以高雄市政府主計處「九十一年家庭收支
    調查報告」平均每人之年度支出為新台幣（以下同）二十三萬五千四百七十七元
    ，則每月平均之支出近二萬元，為此請求被告自九十三年五月一日起，按月各給
    付原告二萬元之扶養費，並願供擔保，請准予宣告假執行等語。
二、被告則以：
(一)、原告擁有現金約七百萬元，並非全無資產，原告於八十六年自唐榮鐵工廠公司退
    休，領有三百五十餘萬元之退休金，更擁有門牌高雄縣鳳山市○○街十五巷四號
    之房屋，市價約三百萬元，原告復於九十年將前開房屋出售，得款三百二十餘萬
    元，原告並非退休後即無收入，而係擁有七百萬元之現金。原告全民健康保險均
    依附於被告，保險費更係由被告支付，直到九十二年原告欲將
    辦理自耕農領老農年金，始要求自被告之工作單位退保。被告於六十七年十一月
    二十日與張金葉結婚後，即遭原告趕出家門，嗣被告在郵局擔任臨時工，薪資徵
    薄，但仍經常偕同妻兒與原告出遊，原告與被告之母親離婚後，經常攜帶同居人
    返家居住，並一再更換同居人。
(二)、被告遭原告趕出家門後，需租屋以安置妻女，被告之薪資根本無法支應家中開銷
    ，均仰賴借貸以維持家中生活開銷及三名女兒所需之教育費，其中二名就學之女
    兒，均就讀於私立專科學校，每學期之學費合計超過十萬元，被告每月薪資僅有
    四萬八千七百四十七元，但每月必須支付之貸款本息及房租，高達十二萬七千三
    百六十元，被告根本無法維持家中之生計，更遑論再支付原告二萬元之扶養費，
    為此請求依民法第一千一百十八條規定請求酌減扶養費。又依行政院主計處九十
    二年一月二十一日出具之國情統計通報九十年度台灣地區每人每月之消費支出為
    一萬五千三百十四元，原告自陳居住在友人家中，且目前亦無須支付居住費及娛
    樂教育費，是原告每月所需之生活費應以八千九百十二元計算。原告尚有一名養
    養費，並聲明：駁回原告之訴。
三、經查：
(一)、原告為二十一年十月十五日生，現年七十二歲，育有被告甲○○，並有養女丙○
    ○一人，原告已老弱，且患有心肌梗塞、腦中風、糖尿病及高血壓等疾病，醫師
    並建議應進行心臟手術治療，有
    卷可按。原告名下已無任何財產，設於世華聯合商業銀行之存摺內只剩六十四元
    ，而無其他現金等事實，有稅務電子閘門財產所得調件明細表、世華聯合商業銀
    行活期儲蓄存款影本各一份在卷可稽，此部分之事實，堪以認定。
(二)、被告目前在中華郵政股份有限公司新興郵局任職，九十一年度總收入為九十五萬
    四千七百二十五元，育有三名女兒，均已成年，一人就業，另二名尚就讀於大專
    ，被告名下並無不動產等情，有稅務電子閘門財產所得調件明細表、
    一份在卷可稽，被告另積欠合作金庫等十一家銀行一般貸款、消費貸款、信用貸
    款合計二百零五萬五千八百七十四元，有被告提出之債務清單、放款繳款存根、
    放款繳息收據、信用卡帳單、貸款帳戶明細、信用卡消費明細、信用卡月結單、
    信用卡消費明細帳單、活期儲蓄存款存摺影本等在卷可稽，並據證人即被告之女
    兒李嘉雯、李曉甄於本院審理中證述明確。
(三)、原告之養女丙○○係四十六年一月三日生，現年四十七歲，已離婚，育有子女二
    人，現均就讀大學，有屏東縣長治鄉○○村○○路五十二號及門牌屏東縣屏東市
    ○○路四一巷三十六弄四十號三樓之七號之房屋及坐落屏東縣屏東市○○段○○
    段九○一號土地等不動產，價值合計七十二萬八千四百三十八元，有稅務電子閘
    門財產所得調件明細表、
    中證述在卷。
四、本院之判斷：
(一)、按「直系血親相互間互負扶養之義務」，「受扶養權利者，以不能維持生活而無
    謀生能力者為限。前項無謀生能力之限制，於直系血親尊親屬不適用之」，「因
    負擔扶養義務而不能維持自己生活者，免除其義務。但受扶養權利者為直系血親
    尊親屬或配偶時，減輕其義務」，民法第一千一百十四條第一款、第一千一百十
    七條、第一千一百十八條分別定有明文。是扶養權利人如係年邁之父母時，扶養
    義務人即子女縱因不能維持自己之生活，依法僅可減輕其義務，而不得全予免除
    ，蓋此時之扶養，為生活保持之義務。被告雖辯稱原告本身尚有積蓄七百萬元，
    其應可以維持生活云云，惟查，原告名下已無任何財產，設於世華聯合商業銀行
    之活期儲蓄存款摺內只剩六十四元，而無其他現金等事實，已如前述，原告現罹
    患心肌梗塞、腦中風、糖尿病及高血壓等疾病，醫師並建議應進行心臟手術治療
    一節，亦有長庚紀念醫院診斷證明書一紙在卷可按，原告主張其年邁多病、無工
    作能力，存款已花費殆盡，無法維持生活等情，應可採信。
(二)、被告為原告之子，有
    款之規定，原告請求被告給付扶養費，自屬有據。按「扶養之程度，應按受扶養
    權利者之需要，與負扶養義務者之經濟能力及身分定之」；「負扶養義務者有數
    人，而其親等同一時，應各依其經濟能力分擔義務」；「因負擔扶養義務而不能
    維持自己生活者，免除其義務。但受扶養權利者為直系血親尊親屬或配偶時，減
    輕其義務」，民法第一千一百十九條、第一千一百十五條第三項、第一千一百十
    八條分別定有明文。查被告目前在中華郵政股份有限公司新興郵局任職，九十一
    年度總收入為九十五萬四千七百二十五元，有三名女兒，均已成年，一人就業，
    另二名尚就讀於大專，被告名下並無不動產等情，有稅務電子閘門財產所得調件
    明細表、
    、消費貸款、信用貸款合計二百零五萬五千八百七十四元，有被告提出之債務清
    單、放款繳款存根、放款繳息收據、信用卡帳單、貸款帳戶明細、信用卡消費明
    細、信用卡月結單、信用卡消費明細帳單、活期儲蓄存款存摺影本等在卷可稽。
    被告之年收入達九十五萬餘元，且係任職於國營之中華郵政股份有限公司，並無
    因負擔扶養義務而不能維持自己生活之情形，是被告抗辯應減輕其扶養義務，尚
    不可採。
(三)、次查九十一年度國人平均每戶人數為三‧六五人，每年消費支出六十七萬二千六
    百十九元，依此計算每人每年消費支出為十八萬四千二百七十九元，即每月為一
    萬五千三百五十七元，此有行政院主計處所編印之「九十一年台灣地區家庭收支
    調查報告－平均每戶可支配所得表」影本在卷可憑，再參以行政院主計處九十三
    年一月十二日發行之國情統計通報，九十三年台灣省每人每月最低生活費用標準
    為八千五百二十九元，另九十二年度綜合所得稅扶養年滿七十歲之直系尊親屬免
    稅額為十一萬一千元，再參以目前社會水準、原告已逾七十二歲，其體弱老病，
    所需支出之醫療費用較高，但無須支付娛樂教育及居住費用等情，爰酌定原告每
    月所需之扶養費為一萬元，應由原告之扶養義務人共同負擔。又查原告之扶養義
    務人除被告外，尚有原告之養女丙○○，其經濟狀況及負擔，已如前述。綜上所
    述，本院審酌被告及原告另一名扶養義務人丙○○之經濟能力、地位及生活水準
    等各項情狀，認被告及丙○○應各按照五分之三、五分之二之比例負擔原告扶養
    費為合理，亦即被告每月應負擔六千元（計算式：10000×3/5＝6000）。從而，
    原告依扶養費請求權，主張被告應按月給付原告之扶養費，於六千元之數額內，
    為屬有據，應予准許。逾此數額，尚屬無據，應予駁回。
六、按命履行扶養費義務之判決，應依職權宣告假執行，但以起訴前最近六個月份及
　　訴訟中履行期已到期者為限，民事訴訟法第三百八十九條第一項第二款定有明文
　　，本件被告應給付原告之扶養費，自九十三年五月一日至九十三年十一月十八日
    本件宣判日止，已到期七個月之扶養費合計為四萬二千元（即6000×7＝42000）
    部分，應依職權宣告假執行。爰就原告勝訴部分，其中於訴訟中履行期已屆期部
    分之扶養費，依上開規定，職權宣告假執行。原告陳明願對主文第一項內容供擔
    保，聲請宣告假執行，核無必要。又原告其餘假執行之聲請，因訴之駁回而失所
    依據，不予准許。
七、訴訟費用負擔之依據：民事訴訟法第七十九條，判決如主文。
中　　　華　　　民　　　國　　九十三　　年　　 十一 　　月　　 十八 　　日
                                臺灣高雄地方法院家事法庭
　　　　　  　　　　　　　　　　　　法      官 涂裕洪
右為正本係照原本作成
如不服本判決，應於送達後廿日內，向本院提出上訴狀並表明上訴理由，如於本
送達前提起上訴者，應於判決送達後十日內補提上訴理由書（須附繕本）。
中　　　華　　　民　　　國　　九十三　　年　　 十一 　　月　　 十八 　　日
　　　　　　  　　　　　　　　　　　法院書記官 張乃昇
